臺灣臺中地方法院刑事判決
111年度訴字第633號
公  訴  人  臺灣臺中地方檢察署檢察官
被      告  張明益




                    （另案於法務部○○○○○○○○○○○執行中）
上列被告因詐欺案件，經檢察官提起公訴（110年度偵字第23772
號），本院合議庭裁定由受命法官獨任進行簡式審判程序，判決
如下：
    主    文
張明益三人以上共同犯詐欺取財罪，處有期徒刑壹年貳月。另案
扣案之OPPO廠牌行動電話壹支沒收。
    犯罪事實
一、張明益明知真實姓名及年籍均不詳，LINE暱稱「主任」(微
    信暱稱「無服務」，下稱「主任」）、易信通訊軟體暱稱「
    大誠」、「新豐泰」、「藍藍」、「白白」、「四顆西瓜」
    等成年人及其等所屬詐欺集團（下稱系爭詐欺集團）係以三
    人以上以實施詐術為手段，成員間彼此分工詐欺犯罪階段行
    為，竟於民國109年9月7日下午3時15分前某時起，加入系爭
    詐欺集團，擔任「收簿手」工作，負責依指示收取人頭帳戶
    金融卡之工作，並約定可獲得新臺幣（下同）2千元至5千元
    不等之報酬，張明益並利用其所有之OPPO廠牌手機（另案扣
    案）內安裝之易信通訊軟體，作為與系爭詐欺集團其他成員
    聯繫之工具（參與犯罪組織部分非本案審理範圍）。張明益
    、「主任」、「大誠」、「新豐泰」、「藍藍」、「白白」
    、「四顆西瓜」及系爭詐欺集團其他成員共同意圖為自己不
    法之所有，基於三人以上共同詐欺取財之犯意聯絡，推由真
    實姓名及年籍均不詳之詐欺取財成員於109年9月7日下午3時
    15分許，撥打電話予蘇俊旻，先後假冒台新銀行人員及會計
    師，向蘇俊旻佯稱：可協助辦理貸款，但因評分不足，需提
    供帳戶以製作財力證明云云，致使蘇俊旻誤信為真，因而陷
    於錯誤，依指示於109年9月17日下午4時24分許，在臺中市○
    區○○路0段000號旁騎樓，將其申設之臺灣中小企業銀行帳號
    00000000000號帳戶（下稱甲帳戶）、中國信託商業銀行帳
    號000000000000號帳戶（下稱乙帳戶）之金融卡各1張，交
    予依「主任」指示前往收取金融卡之張明益，張明益、「主
    任」、「大誠」、「新豐泰」、「藍藍」、「白白」、「四
    顆西瓜」及系爭詐欺集團其他成員因而詐得甲、乙帳戶金融
    卡得逞。張明益向蘇俊旻收取甲、乙帳戶金融卡後，即搭乘
    火車至新北市板橋區某處，利用上開手機與「大誠」、「新
    豐泰」聯繫，並依指示測試甲、乙帳戶得否正常使用，然因
    測試結果顯示甲、乙帳戶均交易失敗，張明益將上情告知「
    大誠」、「新豐泰」後，即依指示將甲、乙帳戶金融卡隨手
    丟棄在某處垃圾桶。嗣因蘇俊旻發覺受騙而報警處理，始循
    線查悉上情。
二、案經蘇俊旻訴由臺中市政府警察局第三分局報告臺灣臺中地
    方檢察署檢察官偵查起訴。
    理    由
一、本案被告張明益所犯為死刑、無期徒刑、最輕本刑為3年以
    上有期徒刑以外之罪，其於準備程序中就被訴事實為有罪之
    陳述，經告知簡式審判程序之旨，並聽取公訴人及被告之意
    見後，本院依刑事訴訟法第273條之1第1項之規定，裁定進
    行簡式審判程序。再本案之證據調查，依同法第273條之2規
    定，不受同法第159條第1項、第161條之2、第161條之3、第
    163條之1及第164條至第170條規定之限制。
二、上開犯罪事實，業據被告於警詢、偵查及本院審理中坦承不
    諱（見偵卷第35-41、245-249、279-281頁、本院卷第175、
    185頁），核與告訴人蘇俊旻於警詢之陳述及偵查中之具結
    證述相符（見偵卷第43-45、223頁），並有員警偵查報告（
    見偵卷第29-31頁）、臺中市○區○○路0段000號外側及臺中火
    車站內之監視器錄影畫面翻拍照片（見偵卷第55-65頁）、
    告訴人與詐欺取財成員之LINE對話紀錄翻拍照片（見偵卷第
    69-77頁）、甲帳戶之客戶資料、開戶印鑑及證件影本（見
    偵卷第79-81、121-127頁）、乙帳戶之客戶資料（見偵卷第
    85頁）在卷可佐，足認被告自白與上開事證相符，堪以採信
    。綜上所述，本案事證明確，被告上開犯行洵堪認定，應依
    法論科。
三、論罪科刑
  ㈠核被告所為，係犯刑法第339條之4第1項第2款三人以上共同
    犯詐欺取財罪。
  ㈡被告與「主任」、「大誠」、「新豐泰」、「藍藍」、「白
    白」、「四顆西瓜」及系爭詐欺集團其他成員間，就所犯上
    開加重詐欺取財犯行，係利用詐欺集團不詳成員詐欺告訴人
    之前行為效果，且於其前行為之效果仍在持續進行中，由被
    告參與加重詐欺取財之後行為，彼此之間相互補充、利用，
    而共同惹起告訴人財產法益受侵害之結果，自應共同負整體
    責任，是其等有犯意聯絡及行為分擔，應論以共同正犯。
  ㈢爰以行為人之責任為基礎，審酌被告為圖己利，按照「主任
    」之指示向告訴人收取甲、乙帳戶金融卡，並依「大誠」、
    「新豐泰」之指示測試甲、乙帳戶得否正常使用，其所為實
    現財產犯罪者遂行詐欺取財之目的，助長犯罪氣焰，危害社
    會治安，行為實值非難。並斟酌被告本案犯罪之動機、目的
    、手段、告訴人所受損害、被告始終坦承犯行之犯後態度，
    暨被告自述之智識程度及家庭經濟生活狀況（見本院卷第18
    5頁）等一切情狀，量處如主文所示之刑。
四、沒收
  ㈠按供犯罪所用、犯罪預備之物或犯罪所生之物，屬於犯罪行
    為人者，得沒收之，刑法第38條第2項前段定有明文。又犯
    罪所得，屬於犯罪行為人者，沒收之，於全部或一部不能沒
    收或不宜執行沒收時，追徵其價額；宣告前二條之沒收或追
    徵，有過苛之虞、欠缺刑法上之重要性、犯罪所得價值低微
    ，或為維持受宣告人生活條件之必要者，得不宣告或酌減之
    ，刑法第38條之1第1項前段、第3項、第38條之2第2項分別
    定有明文。
　㈡另案扣案之OPPO廠牌手機1支，係被告所有，且供其與系爭詐
    欺集團其他成員聯繫使用等情，業據被告於本院審理中供述
    明確（見本院卷第175頁），應依刑法第38條第2項前段規定
    ，宣告沒收。
  ㈢被告向告訴人收取之甲、乙帳戶金融卡，固為被告本案犯罪
    所得，然審酌金融卡本身財產價值低微，且告訴人可透過掛
    失、重新申辦等方式使之上開金融卡失其效用，沒收欠缺刑
    法上之重要性，依刑法第38條之2第2項規定，不予宣告沒收
　　或追徵其價額。
  ㈣被告於警詢、偵查及本院審理中均供稱其本案並未實際獲得
    原本約定之3千元報酬等語（見偵卷第37、249頁、本院卷第
    175頁），卷內復無證據足認被告確有因收取甲、乙帳戶金
    融卡而獲得報酬，自無從遽認被告有何實際獲取之犯罪所得
    ，爰不予諭知沒收或追徵其價額。
據上論斷，應依刑事訴訟法第273條之1第1項、第299條第1項前
段，刑法第28條、第339條之4第1項第2款、第38條第2項前段，
刑法施行法第1條之1第1項，判決如主文。
本案經檢察官尤開民提起公訴，檢察官陳君瑜到庭執行職務。
中　　華　　民　　國　　111 　年　　7 　　月　　28　　日
                  刑事第五庭    法  官  黃世誠
以上正本證明與原本無異。
如不服本判決應於收受送達後20日內向本院提出上訴書狀，並應
敘述具體理由；其未敘述上訴之理由者，應於上訴期間屆滿後20
日內向本院補提理由書（均須按他造當事人之人數附繕本）「切
勿逕送上級法院」。
告訴人或被害人如不服判決，應備理由具狀向檢察官請求上訴，
上訴期間之計算，以檢察官收受判決正本之日起算。
　　　　                        書記官  楊均謙
中　　華　　民　　國　　111 　年　　7 　　月　　28　　日
附錄論罪科刑法條
中華民國刑法第339條之4
犯第339條詐欺罪而有下列情形之一者，處1年以上7年以下有期
徒刑，得併科1百萬元以下罰金：
一、冒用政府機關或公務員名義犯之。
二、三人以上共同犯之。
三、以廣播電視、電子通訊、網際網路或其他媒體等傳播工具，
    對公眾散布而犯之。
前項之未遂犯罰之。